臺灣基隆地方法院基隆簡易庭民事判決
110年度基簡字第279號
原      告  國光汽車客運股份有限公司

法定代理人  陳麒盛  
訴訟代理人  耿秉瑞  
被      告  蘇俊憲  


上列當事人間損害賠償事件，本院於民國110年4月21日辯論終結
，判決如下：
    主      文
被告應給付原告新臺幣柒萬肆仟捌佰零肆元，及自民國一百一十
年四月十六日起至清償日止，按週年利率百分之五計算之利息。
原告其餘之訴駁回。
訴訟費用新臺幣參仟陸佰肆拾元，其中新臺幣捌佰貳拾貳元由被
告負擔，餘由原告負擔。
本判決第一項得假執行。但被告如以新臺幣柒萬肆仟捌佰零肆元
為原告預供擔保，得免為假執行。
原告其餘假執行之聲請駁回。
    事實及理由
一、按因侵權行為涉訟者，得由行為地之法院管轄，民事訴訟法
    第15條第1項定有明文。其所指因侵權行為涉訟者，包括本
    於侵權行為所生之損害賠償訴訟；所謂行為地，凡為一部實
    行行為或其一部行為結果發生之地皆屬之，即除實行行為地
    外，結果發生地亦包括在內。是以，當事人間本於侵權行為
    所生之損害賠償訴訟，謂之因侵權行為涉訟，而管轄權之有
    無，自應依據當事人主張之原因事實，按前揭法律管轄規定
    以定其侵權行為地或結果地，並進而認定其管轄法院。本件
    原告主張被告駕駛車輛於新北市○○區○○路0號前，與原告承
    保之後開車輛發生碰撞，乃依侵權行為之法律關係，請求被
    告負損害賠償責任等語，核屬因侵權行為涉訟之事件，兼之
    本件行為地及損害結果發生地均在本院轄區，是依前開說明
    ，本院就本件自有管轄權。
二、本件被告經合法通知，未於言詞辯論期日到場，核無民事訴
    訟法第386條各款所列情形，爰依民事訴訟法第436條第2項
    、第385條第1項前段之規定，准原告之聲請，由其一造辯論
    而為判決。
三、原告主張：
    被告於民國109年8月19日下午2時37分左右，駕駛5067-S7號
    自用小貨車（下稱系爭Ａ車），途經新北市○○區○○路0號前，
    不慎撞損原告所有並由訴外人李朋緣駕駛之223-U5號營業用
    大客車（下稱系爭Ｂ車），原告為此支出系爭Ｂ車修繕費總計
    新臺幣（下同）181,041元（工資：63,000元；零件：118,0
    41元）；又系爭Ｂ車交修20日，參酌前一年度之營運績效【
    計算式：總票值2,744,354元365日＝7,519元】，原告尚因
    車輛交修20日而有150,380元之營業損失【計算式：7,519元
    ×20日＝150,380元】，基此，原告乃依民法侵權行為之法律
    關係，請求被告賠償331,421元【計算式：181,041元＋150,3
    80元＝331,421元】，並聲明：被告應給付原告331,421元，
    及自起訴狀繕本送達之翌日起至清償日止，按週年利率5%計
    算之利息；願供擔保，請准宣告假執行。
四、被告答辯：
　　被告經本院合法通知，未於言詞辯論期日到場，亦未提出書
    狀為任何聲明及陳述。
五、本院判斷：
  ㈠被告於109年8月19日下午2時37分左右，無照駕駛系爭Ａ車，
    在新北市○○區○○路0號前方路肩，起步沿台二線往萬里方向
    行駛期間，疏未禮讓行進中之往來他車，旋直接切換至內側
    車道，適有訴外人李朋緣駕駛原告所有之系爭Ｂ車，沿同向
    內側車道駛抵該處，系爭Ａ車遂與系爭Ｂ車發生擦撞，導致系
    爭Ｂ車受有車體損害等事實，除經原告提出新北市金山分局
    道路交通事故當事人登記聯單（本院卷第19頁）、新北市政
    府警察局道路交通事故初步分析研判表（本院卷第21頁）為
    證，並據本院職權查詢確認公路監理電子閘門紀錄暨向新北
    市政府警察局金山分局函調事故資料查明屬實，有公路監理
    電子閘門查詢紙本（本院卷第41頁）、新北市政府警察局金
    山分局110年3月15日新北警金交字第1104275006號函暨新北
    市政府警察局道路交通事故初步分析研判表、道路交通事故
    現場圖、A3類道路交通事故調查紀錄表、調查筆錄、員警蒐
    證照片、舉發違反道路交通管理事件通知單等件（本院卷第
    57頁至第128頁）在卷足考；復據本院當庭提示事故資料予
    原告確認無訛，兼之被告經合法通知，既未到庭爭執，亦未
    提出書狀表明證據或有利於己之答辯，本院綜合上開證據調
    查結果，堪信「被告無照駕駛系爭Ａ車，起駛疏未禮讓行進
    中之往來他車」，即為上揭交通事故之肇事原因。
  ㈡按「汽車駕駛執照為駕駛汽車之許可憑證，由駕駛人向公路
    監理機關申請登記，考驗及格後發給之。汽車駕駛人經考驗
    及格，未領取駕駛執照前，不得駕駛汽車。」「車輛起駛前
    應顯示方向燈，注意前後左右有無障礙或車輛行人，並應讓
    行進中之車輛行人優先通行。」道路交通安全規則第50條第
    1項、第89條第1項第7款訂有明文。又上開規定旨在保障公
    眾行車安全，核屬保護他人之法律，倘有違反，即應推定為
    有過失（民法第184條第2項規定參照）。本件被告於旨揭時
    、地，無照駕駛系爭Ａ車，起駛疏未禮讓行進中之往來他車
    ，旋直接切換至內側車道而與系爭Ｂ車發生碰撞，是被告明
    確違反道路交通安全規則之上開規定，其有過失甚明；且被
    告於旨揭時、地，違反交通法規以致系爭Ｂ車受有車體損害
    （下稱系爭車損），則被告之過失行為與系爭車損間，自有
    相當因果關係存在。第按因故意或過失，不法侵害他人之權
    利者，負損害賠償責任；汽車、機車或其他非依軌道行駛之
    動力車輛，在使用中加損害於他人者，駕駛人應賠償因此所
    生之損害，民法第184條第1項前段、第191條之2前段亦有明
    定；本件被告既有過失，其過失行為與系爭車損復有相當因
    果關係，則被告自應依法對原告即系爭Ｂ車之所有人負損害
    賠償責任。
  ㈢按不法毀損他人之物者，被害人得請求賠償其物因毀損所減
    少之價額；又負損害賠償責任者，除法律另有規定或契約另
    有訂定外，應回復他方損害發生前之原狀。因回復原狀而應
    給付金錢者，自損害發生時起，加給利息。第一項情形，債
    權人得請求支付回復原狀所必要之費用，以代回復原狀。民
    法第196條、第213條定有明文；而被害人依民法第196條請
    求賠償，並不排除民法第213條至第215條之適用。且損害賠
    償，除法律另有規定或契約另有訂定外，應以填補債權人所
    受損害及所失利益為限，此觀民法第216條第1項規定自明。
    而稱「所受損害」者，即現存財產因損害事實之發生而被減
    少，屬於積極的損害；至稱「所失利益」者，即新財產之取
    得，因損害事實之發生而受妨害，屬於消極的損害（最高法
    院48年台上字第1934號判例意旨參照）。經查：
  ⒈原告主張系爭Ｂ車之修繕支出總計181,041元（工資：63,000
    元；零件：118,041元），業據提出與其主張相符之盛星動
    力資訊科技股份有限公司台北廠車輛損壞報告表（本院卷第
    23頁至第25頁）為證，經核無訛；又物之所有人依民法第19
    6條規定請求物被毀損所減少之價額，固得以修復費用為估
    定之標準，惟以必要者為限，即修理材料以新品換舊品，應
    予折舊（最高法院77年第9次民事庭會議決議參照），兼之
    原告表明其同意零件應扣折舊（本院卷第138頁、第145頁）
    ，而系爭Ｂ車則為103年1月出廠（參見本院卷第41頁），是
    本院乃推定系爭Ｂ車出廠日為103年1月15日，故自103年1月1
    5日起，至系爭車禍發生日即109年8月19日止，系爭Ｂ車使用
    時間長達6年7個月又5日，再參考行政院公布之固定資產耐
    用年數表，運輸業用客車之耐用年數為四年（財政部87年1
    月15日台財稅字第870000472號函附之固定資產耐用年數表
    參看），依定率遞減法計算，系爭Ｂ車之零件部分，每年折
    舊千分之四三八，但其最後一年之折舊額，加歷年折舊累計
    額，其總和不得超過該資產成本額十分之九，而系爭車輛之
    車齡已逾4年（參見前述），其零件經折舊後之金額低於成
    本十分之一，是其零件殘值應逕以成本十分之一計算，而為
    11,804元（計算式：118,041元÷10＝11,804元，元以下四捨
    五入）。從而，倘以系爭Ｂ車「零件」經折舊後之殘值11,80
    4元，加上不應計列折舊之工資63,000元，堪認系爭Ｂ車因本
    件車禍受損而減少之價額為74,804元（計算式：11,804元＋6
    3,000元＝74,804元）。準此，原告請求被告賠償系爭Ｂ車被
    毀損所減少之價額，自係以74,804元之金額為限。
  ⒉原告雖主張系爭Ｂ車交修20日，致其受有營業損失云云；然系
    爭Ｂ車固因交修而難從事「原訂趟次」之旅客輸運，惟此期
    間，原告並未減縮其原訂之輸運班次，而係以調度他車之方
    式，分擔「系爭Ｂ車原訂營運之趟次」，此首經本院當庭向
    原告確認屬實（本院卷第138頁），是自客觀以言，系爭Ｂ車
    不能輸運之缺口，業因原告調度他車取代，以致不生實際「
    輸運趟次」短少之問題，遑論有何「營業損失」之損害。其
    次，原告所執營運積效（本院卷第29頁），無非「原告單方
    製作之書面紀錄」，欠缺足佐其上載「票值」、「票數」之
    客觀事證，此亦經本院當庭向原告確認無訛（本院卷第138
    頁），是其形同「原告單方之主張」，遑論恃為「系爭Ｂ車
    單日營收之客觀依據」。再者，原告雖又指「被告未到庭或
    具狀爭執」，應已「視同自認」原告主張之營業損失（本院
    卷第145頁），然民事訴訟法第280條第3項規定：「當事人
    對於他造主張之事實，已於相當時期受合法之通知，而於言
    詞辯論期日不到場，亦未提出準備書狀爭執者，準用第一項
    之規定，『但不到場之當事人係依公示送達通知者，不在此
    限』。」因被告係依「公示送達」通知而未到場，是本件原
    即不能適用民事訴訟法第280條第3項前段之規定，從而，原
    告謬指被告「視同自認」云云，亦係昧於法律規定而無可取
    。本件原告既未合理說明兼未舉證其主張之營業損失，則其
    請求被告賠償150,380元云云，自係失所根據而無可採。
  ⒊結論：原告因系爭事故所得請求之財產上損害賠償，僅止系
    爭Ｂ車被毀損所減少之價額74,804元。
六、綜上，原告本於侵權行為之法律關係，請求被告給付74,804
    元，及自起訴狀繕本送達翌日即110年4月16日起至清償日止
    ，按週年利率5%計算之利息，為有理由，應予准許；至逾上
    開金額之請求，於法無據，為無理由，應予駁回。
七、本件第一審裁判費為3,640元，此外別無其他費用之支出，
    是本件訴訟費用合計3,640元。爰依職權確定前開訴訟費用
    ，由兩造按其勝敗比例負擔。
八、本件係民事訴訟法第427條第1項、同條第2項第11款之財產
    權訴訟事件，本判決第一項則係本院適用簡易程序所為被告
    敗訴之判決，依同法第389條第1項第3款規定，應依職權宣
    告假執行，併依同法第436條第2項準用同法第392條第2項規
    定，酌情宣告被告預供相當之擔保金額後，得免為假執行。
    至原告敗訴部分，其假執行之聲請即失所附麗，應予駁回。
九、據上論結，本件原告之訴為一部有理由，一部無理由，依民
    事訴訟法第436條第2項、第385條第1項前段、第79條、第87
    條第1項、第389條第1項第3款、第392條第2項，判決如主文
    。
中　　華　　民　　國　　110 　年　　4 　　月　　21　　日
                  基隆簡易庭法  官   王慧惠
以上正本係照原本作成。　　　　　　　　　   
對於本件判決如有不服，應於收受送達後20日內向本院提出上訴
書狀，敘述上訴之理由，上訴於本院合議庭，並按他造當事人之
人數附具繕本。如委任律師提起上訴者，應一併繳納上訴審裁判
費。　
中　　華　　民　　國　　110 　年　　4 　　月　　21　　日
                            書記官   姚安儒